【裁判字號】    98,消債更,373
【裁判日期】    980817
【裁判案由】    更生事件
【裁判全文】
臺灣板橋地方法院民事裁定           98年度消債更字第373號
聲  請  人  甲○○
上列當事人因消費者債務清理事件聲請更生事件，本院裁定如下
：
    主  文
更生之聲請駁回。
聲請費用由聲請人負擔。
    理  由
一、按債務人與金融機構協商成立者，不得聲請更生或清算，但
    因不可歸責於己之事由，致履行顯有重大困難者，不在此限
    ；本條例施行前，債務人依金融主管機關協調成立之中華民
    國銀行公會會員辦理消費金融案件無擔保債務協商機制與金
    融機構成立之協商，準用前項之規定，消費者債務清理條例
    第151條第5項、第6 項分別定有明文。又聲請更生或清算不
    合程式或不備其他要件者，法院應以裁定駁回之，但其情形
    可以補正者，法院應定期間先命補正，復為同條例第8 條所
    明定。
二、本件聲請意旨略以：聲請人目前債務總金額為新臺幣（下同
    ）4,533,295 元，有不能清償債務之情事，消費者債務清理
    條例施行前，其曾於民國95年間依照中華民國銀行公會會員
    辦理消費金融案件無擔保債務協商機制，與最大債權金融機
    構安泰商業銀行股份有限公司達成協商，雙方約定聲請人自
    95年7月起，分155期，利率3%，每月10日以35,858元依各債
    權銀行債權金額比例清償各項債務，至全部清償為止。聲請
    人雖每月繳納應足額，惟因失業，又需扶養3 名子女及支出
    家庭基本開銷，已無能力償還協議金額，加上聲請人罹患膽
    囊結石併膽囊炎，確有不可歸責於己之事由，致履行協商顯
    有重大困難（見本院卷第4 頁、第56至59頁），且其無擔保
    或無優先權之債務總額未逾1200萬元，復未經法院裁定開始
    清算程序或宣告破產，依法自得聲請更生程序，懇請裁定開
    始更生等語。
三、查聲請人之主張，固據其提出之協議書、95年度綜合所得稅
    各類所得資料清單、96年度綜合所得稅各類所得資料清單、
    97年度綜合所得稅各類所得資料清單、勞工保險被保險人投
    保資料表、財團法人金融聯合徵信中心、戶籍謄本、國泰人
    壽保險單等影本各1 件暨房屋租賃契約書正本1 件為證，惟
    查，聲請人係於96年6 月起未繳款，此有安泰銀行98年6 月
    4 日陳報狀可稽，而聲請人於96年度平均每月收入有60520
    元，亦有96年度綜合所得稅各類所得資料清單足憑，而聲請
    人依戶籍謄本所載，有配偶黃武章，可共同扶養3 名子女，
    是依聲請人96年度薪資所得60520 元，經扣除協商款35858
    元後，餘額應夠支付生活費及扶養費所需。而據聲請人前服
    務之巨太國際股份有限公司函覆稱：聲請人於97年1 月31日
    自願性離職，離職原因為私人理由等語（見本院卷第36頁）
    ，足見聲請人之離職，與其於96年6 月起毀諾無關，且其係
    自願離職，非不可歸責於己之事由。末查，依馬偕紀念醫院
    98年2 月24日開立之乙種診斷證明書所載，聲請人於98年2
    月18日接受腹腔鏡膽囊切除手術，於98年2 月20日出院（見
    本院卷第60頁），然此事實距離聲請人毀諾已有一年餘，自
    不能以之作為聲請人之毀諾具有不可歸責於己之事由。綜上
    ，聲請人未舉證其於協商成立後，有何新發生不可歸責於己
    之事由致履行協商顯有重大困難之事實。本件聲請違背消費
    者債務清理條例第151 條第5 項及第6 項之規定，而上開欠
    缺又屬無從補正，依上說明，自應駁回其更生之聲請，爰裁
    定如主文。
中    華    民    國    98    年    8     月    17    日
                  民事第三庭    法      官  陳映如
上為正本係照原本作成
如不服本裁定，應於裁定送達後10日內，以書狀向本院提出抗告
，並繳納抗告費新臺幣1千元
中    華    民    國    98    年    8     月    17    日
                                書  記  官  李錦輝


司法院資訊處製作；財團法人民間司法改革基金會備份。
